臺灣新北地方法院板橋簡易庭民事簡易判決
110年度板簡字第2070號
原      告  崧浩實業有限公司

法定代理人  詹智民  
訴訟代理人  張雙華律師
被      告  黃柏睿



            王姵鈞

共      同
訴訟代理人  許縈縈  
上列當事人間請求給付居間報酬事件，本院於民國111年3月21日
言詞辯論終結，判決如下：
    主      文
被告黃柏睿應給付原告新臺幣玖萬捌仟元，及自民國一百一十年
八月十四日起至清償日止，按週年利率百分之五計算之利息。
被告王姵鈞應給付原告新臺幣玖萬捌仟元，及自民國一百一十年
八月十四日起至清償日止，按週年利率百分之五計算之利息。
訴訟費用確定為新臺幣壹仟元由被告共同負擔。
本判決得假執行。
    事實及理由
一、按訴狀送達後，原告不得將原訴變更或追加他訴。但請求之
    基礎事實同一者，不在此限，民事訴訟法第255條第1項第2
    款定有明文，此於簡易訴訟程序亦有適用。本件原告起訴原
    聲明請求：被告應給付原告新臺幣（下同）196,000元，及
    自起訴狀繕本送達翌日起至清償日止，按週年利率百分之5
    計算之利息。嗣原告於民國111年3月8日以民事辯論意旨狀
    變更聲明為：㈠被告黃柏睿應給付原告98,000元，及自起訴
    狀繕本送達翌日起至清償日止，按週年利率百分之5計算之
    利息。㈡被告王姵鈞應給付原告98,000元，及自起訴狀繕本
    送達翌日起至清償日止，按週年利率百分之5計算之利息。
    核屬同一基礎事實而為變更應受判決事項之聲明，揆諸首揭
    規定，應予准許。
二、原告主張：
  ㈠被告等2人委託原告公司居間購買位於新北市○○區○○路00巷0
    弄0號8樓房屋及其土地（下稱系爭房地），並於110年4月23
    日與訴外人方韋喆簽訂不動產買賣契約書，且約定應給付原
    告196,000元之服務報酬，現不動產買賣契約既已簽訂，被
    告自應給付居間報酬。為此，爰依服務報酬給付同意書及民
    法第568條第1項等法律關係，請求被告應給付196,000元。
    並聲明：⒈被告黃柏睿應給付原告98,000元，及自起訴狀繕
    本送達翌日起至清償日止，按週年利率百分之5計算之利息
    。⒉被告王姵鈞應給付原告98,000元，及自起訴狀繕本送達
    翌日起至清償日止，按週年利率百分之5計算之利息。
　㈡對被告抗辯之陳述：　
　　⒈原告公司經紀人員帶看系爭房地時，曾向被告等2人及被告
      黃柏睿之母親即被告共同訴訟代理人許縈縈表示：若日後
      成交，將請求買賣價格2%之服務報酬，嗣於110年4月23日
      經原告居間，被告2人與出賣人即訴外人方韋喆簽立不動
      產買賣契約書，並由被告王姵鈞代表並簽立服務報酬給付
      同意書，被告應給付原告196,000元之服務報酬。
　　⒉當時在簽立系爭不動產買賣契約須知前，地政士曾詢問過
      銀行，若在被告二人沒有任何貸款之狀況之下，確實可以
      貸款到八成，才會有不動產買賣契約附件之約定，而簽約
      當下，被告表示沒有負債，兩造始簽立該份附件。惟簽立
      契約後，被告未依合約內容按期付款，後來代書發現其實
      被告有貸款存在，因而無法貸款到八成，則被告未能依約
      履行，與其所辯稱無法向銀行貸得八成款項完全無涉。
　　⒊又依不動產買賣契約書第3條約定，被告2人應於110年4月2
      6日給付賣方即訴外人方韋喆第1期款項88萬元，卻逾期未
      為給付，經原告公司經紀人員多次溝通，並向訴外人方韋
      喆請求展延匯款日期，並經訴外人方韋喆同意延期至同年
      5月初再行付款，惟被告2人仍未遵期給付，訴外人方韋喆
      於110年5月12日寄發存證信函予被告2人催告應於函到3日
      內給付款項，否則即解除買賣契約；訴外人中信房屋仲介
      股份有限公司（下稱中信公司）亦於110年6月4日寄發存
      證信函予被告2人，通知：「茲因賣方已發函催告台端履
      約並解除上開買賣契約，故依上開交易安全契約書第5條
      違約處理第1項之約定，特此通知，請台端確認7日內是否
      就本件爭議提起訴訟…否則將依據本件買賣雙方所簽訂契
      約違約處理規定辦理」，益見本件不動產買賣契約之所以
      解除，係可歸責於被告2人，原告自得向被告2人請求居間
      報酬。
三、被告則以下列陳詞置辯，並聲明：原告之訴駁回。
  ㈠就不動產買賣契約書、服務報酬給付同意書之形式真正並不
    爭執，其上確實為被告王姵鈞之簽名，但被告王姵鈞實際上
    並不清楚到底是簽了什麼文件，且所簽內容亦非原告所主張
    之服務報酬。
  ㈡不動產買賣契約書附件有載明，若是不能貸款到784萬元，則
    雙方同意解除買賣契約，因當時購買系爭房地時，價格比當
    地貴因此無法貸到8成，對方說會代為詢問代書，因此在簽
    約當日基於相信代書表示可以貸款到784萬元，隔日代書才
    詢問被告是否有貸款，被告王佩鈞表示當時有買機車正在分
    期付款，代書即表示這樣就是有貸款，因此無法貸款到784
    萬元。
  ㈢系爭房地買賣並未成立，原告還要向被告2人請求2%之服務報
    酬實不合理，原告應該提供服務才能收取服務費，既然原告
    沒有服務就不應收取服務報酬，被告2人並無給付系爭服務
    報酬之義務等語。
四、法院之判斷：
    原告主張之事實，業據提出不動產買賣契約書、服務報酬給
    付同意書為證，被告對於原告所提出證據之形式真正並不爭
    執，亦不否認有簽署不動產買賣契約書、服務報酬給付同意
    書之事實，然否認有支付居間報酬之義務，並以前詞置辯。
    則本件爭點為：本件不動產買賣契約之解除是否可歸責於被
    告？原告請求居間報酬，有無理由？
　㈠本件不動產買賣契約之解除是否可歸責於被告？
　　⒈系爭房地業由被告2人簽署不動產買賣契約書，為被告所不
      否認，則被告抗辯買賣契約根本沒有成立乙詞，顯然無稽
      。
　　⒉被告雖以系爭房地之不動產買賣契約貸款成數不足八成，
      依不動產買賣契約附件，如無法核貸784萬元，則雙方同
      意解除買賣契約等語置辯，然並未舉證已向出賣人為解除
      買賣契約之意思表示。
　　⒊又依不動產賣賣契約書第3條第2項約定，系爭房地第一期
      買賣價款應於110年4月26日履行，惟被告並未如期履行，
      此由徐琡惠於110年4月28日、110年4月29日、110年5月3
      日、110年5月4日、110年5月10日、110年5月11日與許縈
      縈間之對話紀錄內容即明（見本院卷第113至118頁），而
      許縈縈於前開對話訊息中並未就貸款成數不足乙節提出異
      議，僅表示「我不是故意的，請晾解」（見本院卷第114
      頁）、「我們是一定買，價錢也敲定，請給我點時間」（
      見本院卷第115頁）、「我沒困難啦，給我時間啦，投奇
      款沒問題」（見本院卷第116頁）、「我再等錢，我也是
      再等人家給我」、「我就真的是經濟的關係」（見本院卷
      第117頁）、「我現在要匯嗎、不要這樣啦」（見本院卷
      第118頁），足認被告因資金無法如期到位未能依約履行
      第一期價款；嗣經出賣人即訴外人方韋喆於110年5月12日
      催告限期3日內給付第一期價款，否則解除契約，並由中
      信公司於110年6月4日寄發存證信函，請被告確認於7日內
      是否提起訴訟解決爭議，否則將依違約方式辦理，該存證
      信函於110年6月7日由被告住所之管理委員會簽收，有前
      開存證信函2份及中華郵政掛號郵件收件回執1份附卷可稽
      （見本院卷第119至124頁），故本件系爭房地之不動產買
      賣契約實因被告未能履行第一期買賣價款，而經出賣人催
      告後解除契約，係可歸責於被告之解除契約，故被告抗辯
      係因貸款成數不足導致買賣契約不成立等語，並無實據，
      不足採信。
　㈡原告請求居間報酬，有無理由？
　　按稱居間者，謂當事人約定，一方為他方報告訂約之機會或
    為訂約之媒介，他方給付報酬之契約；又居間人，以契約因
    其報告或媒介而成立者為限，得請求報酬。民法第565條及
    第568條第1項分別定有明文。查，原告之業務員徐琡惠於簽
    約前一日之110年4月22日已明白告知許縈縈服務報酬以成交
    價980萬元之百分之2為服務報酬之計算，此有徐琡惠與許縈
    縈之對話紀錄可稽（見本院卷第111頁），被告2人於110年4
    月23日購買系爭房地時亦已同時簽署不動產買賣契約書、服
    務報酬給付同意書，堪認其2人同意委由原告為居間媒介，
    並同意給付報酬，雖該不動產買賣契約嗣經解除，惟原告既
    已完成其居間之任務，且該部分解除係因可歸責於被告之事
    由所致，故不因此免除被告之給付義務。是以，原告請求被
    告2人各支付居間報酬98,000元（計算式：196,000÷2＝98,00
    0），應屬可採。
　㈢末按遲延之債務，以支付金錢為標的者，債權人得請求依法
    定利率計算之遲延利息。給付無確定期限者，債務人於債權
    人得請求時，經其催告而未為給付，自受催告時起，負遲延
    責任。其經債權人起訴而送達訴狀，或依督促程序送達支付
    命令，或為其他相類之行為者，與催告有同一之效力。應付
    利息之債務，其利率未經約定，亦無法律可據者，週年利率
    為百分之5，民法第233條第1項、第229條第2項及第203條分
    別定有明文。本件原告請求被告給付之損害賠償，係以支付
    金錢為標的，且無確定期限及約定利率，故原告請求被告給
    付自起訴狀繕本送達翌日即110年8月14日起至清償日止，按
    週年利率百分之5計算之利息，併應准許。　
五、綜上所述，原告依服務報酬給付同意書及民法第568條第1項
    之規定，請求㈠被告黃柏睿應給付原告98,000元，及自起訴
    狀繕本送達翌日即110年8月14日起至清償日止，按週年利率
    百分之5計算之利息；㈡被告王姵鈞應給付原告98,000元，及
    自起訴狀繕本送達翌日即110年8月14日起至清償日止，按週
    年利率百分之5計算之利息；均有理由，應予准許。
六、本件係依民事訴訟法第427條第1項適用簡易訴訟程序所為被
    告敗訴之判決，依同法第436條第2項、第389條第1項第3款
    規定，應依職權宣告假執行。
七、本件事證已臻明確，兩造其餘之攻擊防禦方法及所提證據，
    於判決結果不生影響，爰不一一論列，併此敘明。
八、訴訟費用負擔之依據：民事訴訟法第78條、第85條第1項。
中　　華　　民　　國　　111 　年　　4 　　月　　28　　日
                  臺灣新北地方法院板橋簡易庭
                        法  官  陳怡親
以上為正本係照原本作成。
如不服本判決，應於送達後20日內，向本院提出上訴狀並表明上
訴理由，如於本判決宣示後送達前提起上訴者，應於判決送達後
20日內補提上訴理由書（須附繕本）。
中　　華　　民　　國　　111 　年　　4 　　月　　28　　日
                        書記官  劉芷寧